臺灣高等法院刑事判決　　　　　　　　　　　　　九十一年度上訴字第一五三號
　　上　訴　人
　　即　被　告　甲○○
　　選任辯護人　楊思勤
　　　　　　　　詹振寧
右上訴人因偽造有價證券案件，不服台灣基隆地方法院九十年度訴字第二一四號中華
民國九十年五月十日第一審判決（檢察官聲請簡易判決處刑案號：九十年度偵緝字第
一八號）提起上訴，本院判決如左：
    主  文
原判決撤銷。
甲○○意圖供行使之用，而偽造有價證券，處有期徒刑貳年，緩刑肆年。附表所示本
票偽造之發票人「統大冠企業有限公司法定代理人乙○○」部分及發票人「乙○○」
部分均沒收。
    事  實
一、甲○○為統爾冠企業有限公司（下稱統爾冠公司）負責人，身兼統大冠企業有限
    公司（下稱統大冠公司）股東，乙○○則為統大冠公司負責人，甲○○、乙○○
    因交叉持股，二家公司乃於基隆市○○街一○○巷二十五號處合署經營，期間統
    大冠公司印章及乙○○個人私章多枚均交由甲○○保管使用。民國（下同）八十
    九年三月間，甲○○、乙○○因理念不合而結束合作關係，乙○○及統大冠公司
    乃遷移他處營業，然仍有多枚印章放置甲○○處未及取回。八十九年五月間，甲
    ○○因需款孔急，向不詳姓名經營地下錢莊之陳姓男子借款，陳姓男子前往基隆
    市○○街一○○巷二十五號統爾冠公司營業處辦理借款手續時，見甲○○所出示
    之名片上，同時印有統爾冠公司及統大冠公司名稱，陳姓男子為確保甲○○之還
    款債信，除要求甲○○以本人及統爾冠公司名義，簽發發票日八十九年五月二十
    六日、面額新台幣（下同）一百萬元，及發票日八十九年五月三十日、面額五十
    萬元之本票各一張外，同時要求將統大冠公司及乙○○個人並列為共同發票人以
    增加擔保。斯時，甲○○未經乙○○之同意，擅自於八十九年五月中旬某日，在
    基隆市○○街一○○巷二十五號處，接續於附表所示本票之發票人欄內偽造發票
    人「統大冠企業有限公司法定代理人乙○○」，及發票人「乙○○」之署押，並
    盜用其代為保管但不得擅自使用於票據上之「統大冠企業有限公司」印章，及「
    乙○○」私章於附表所示本票上，以作為共同發票人，甲○○以此方式偽造附表
    所示本票有價證券，足以生損害於統大冠公司及乙○○，嗣並持以行使交付予陳
    姓男子，再由陳姓男子轉讓予不知情之第三人黃興輝，迄黃興輝持之循民事程序
    請求法院裁定命發票人乙○○、統大冠公司給付票款時，始為乙○○發覺上情。
二、案經乙○○訴請臺灣基隆地方法院檢察署檢察官偵查後聲請簡易判決處刑，由原
    審法院改依普通程序處理。
    理  由
一、右揭事實，迭據上訴人即被告甲○○於偵查及原審審理時坦承不諱，甲○○供稱
    ：當初是為了借錢，本票所蓋的統大冠公司及乙○○之印章，是我保管，我是統
    大冠公司，及統爾冠公司之實際負責人（見九十年度偵緝字第十八號卷第十一頁
    ），這兩張本票是八十九年五月間向錢莊借錢，一個錢莊姓陳的叫我寫的，我不
    認識本票裁定聲請人黃興輝（見九十年度偵緝字第十八號卷第十頁背面）；本票
    上印章，是我很久以前刻的，˙˙˙，本票上印章不是印鑑章，是其他用途之印
    章，不是另刻（見九十年度偵緝字第十八號卷第四十九頁反面）；地下錢莊的人
    來我公司，見甲○○名片上同時印有統爾冠公司及統大冠公司名稱，要求我蓋的
    ，是在公司蓋的（見九十年度偵緝字第十八號卷第五十頁）；本票上印章，是更
    改發票用的等語不諱（見九十年度偵緝字第十八號卷第五十七頁背面）。甲○○
    又供稱：大約在八十九年五月中旬簽的，地點在基隆市○○街一○○巷二十五號
    處，未經乙○○同意，他知道我要借錢，但不知道要跟地下錢莊借錢而且要用他
    的名字簽這二張本票（原審卷第十五頁）；本票上的簽名都是我簽的，上面蓋的
    統大冠公司及乙○○之印章是以前刻的，都是請款用的章等語（原審卷第十六頁
    ），於本院審理時亦坦承犯行無訛。核與告訴人乙○○之指述：八十九年三月以
    前這二家公司確實都由甲○○處理，八十九年四月以後統大冠的印鑑就轉移到台
    中，他開這二張票時並沒有通知我等被害情節相符（偵緝卷第二十一頁背面、第
    二十二頁），且該印章，經檢察官當庭履勘：大小章握把部分有許多之污點、變
    色及其他油漬之痕跡，不似新刻之印章（見九十年度偵緝字第十八號卷第五十七
    頁背面、第五十八頁）。此外，復有偽造之本票影本二份（見八十九年度偵字第
    三三七四號卷宗第六、七頁）、原審法院八十九年度票字第五七六號民事裁定一
    份在卷足資佐證（見八十九年度偵字第三三七四號卷宗第四、五頁）、統大冠公
    司變更登記事項卡（見九十年度偵緝字第十八號卷第五十三頁）等可稽。被告之
    自白核與事實相符，本件事證明確，被告犯行堪以認定。
二、核被告甲○○所為，係犯刑法第二百零一條第一項之偽造有價證券罪。被告偽造
    署押及盜用印章之行為，乃偽造有價證券之階段行為，又偽造有價證券後復持以
    行使，其行使之低度行為應為偽造之高度行為所吸收，均不另論罪。被告一行為
    同時偽造以統大冠公司名義及乙○○個人名義為發票人之有價證券，係一行為而
    觸犯數罪名，為想像競合犯，應從一偽造有價證券罪處斷。被告於同一時地接續
    偽造二張本票，應屬單純一罪，不生罪數問題。原審據以論罪科刑，雖非無據。
    惟查，被告甲○○雖未經告訴人乙○○之同意，即擅自偽造以統大冠公司名義及
    乙○○個人名義為共同發票人，然該等偽造行為既係出自地下錢莊之逼迫，以被
    告當時若不依錢莊之要求先借得金錢即有跳票之虞觀之（原審卷第十六頁），實
    難期待被告不存僥倖之心，況被告偽造有價證券之目的並非持以犯詐欺等罪，而
    係加強擔保本票債權之給付，以取信於地下錢莊而貸得所需金錢，其犯罪之情狀
    顯可憫恕，檢察官於起訴書亦請求依刑法第五十九條減輕其刑，並求處有期徒刑
    二年緩刑四年，本院審酌上情，認縱量處刑法第二百零一條第一項之法定最低刑
    度，仍顯過重，合應依刑法第五十九條之規定酌量減輕其刑。原審所謂「面額高
    達一百五十萬元之本票，致統大冠公司及乙○○受有遭地下錢莊追討之危險，惡
    性非輕，並無情輕法重之情事」云云，容有未洽，被告上訴指摘原判決量刑不當
    為有理由，應由本院予以撤銷改判。爰審酌被告為籌措公司資金而向地下錢莊借
    款，雖未經告訴人乙○○之同意，即擅自偽造以統大冠公司名義及乙○○個人名
    義為共同發票人，面額達一百五十萬元之本票，係因一時急用金錢，便宜行事蓋
    用原持有之印章，並非新刻，且事後坦承犯行，及其犯罪之動機、目的、手段等
    一切情狀，量處如主文第二項所示之刑。又查被告並無前科，素行尚佳，且該二
    枚印章已當庭交告訴代理人轉交乙○○收執（偵緝卷第五十八頁），經此教訓當
    知警惕，而無再犯之虞，本院認以暫不執行為適當，爰併宣告緩刑四年，以啟自
    新。
三、附表所示之本票由於除被告偽造「統大冠企業有限公司法定代理人乙○○」及「
    乙○○」為發票人部分外，其餘部分均屬合法有效之本票，是不能就整張本票宣
    告沒收，僅能就該本票中有關「統大冠企業有限公司法定代理人乙○○」及「乙
    ○○」發票部分，依刑法第二百零五條規定宣告沒收。另附表所示本票發票人欄
    項下之「統大冠企業有限公司法定代理人乙○○」署押共二枚、「乙○○」署押
    共二枚、「統大冠企業有限公司」印文共二枚、「乙○○」印文共四枚，及本票
    抬頭位置之「統大冠企業有限公司」印文共二枚、「乙○○」印文共二枚，已因
    該本票有關「統大冠企業有限公司法定代理人乙○○」及「乙○○」發票部分諭
    知沒收而包含在內，自不另為重複沒收之諭知，附此敘明。
據上論斷，應依刑事訴訟法第三百六十九條第一項前段、第三百六十四條、第二百九
十九條第一項前段，刑法第二百零一條第一項、第二百零五條、第五十五條、第五十
九條、第七十四條第一款，罰金罰鍰提高標準條例第一條前段，判決如主文。
本案經檢察官覃正祥到庭執行職務。
中      華      民      國    九十一    年      八      月    二十二    日
                              臺灣高等法院刑事第九庭
                                    審判長法  官  李  文  成
                        法  官  周  盈  文
                                          法  官  官  有  明
右正本證明與原本無異。
如不服本判決應於收受送達後十日內向本院提出上訴書狀，其未敘述上訴之理由者並
得於提起上訴後十日內向本院補提理由書（均須按他造當事人之人數附繕本）。
                                          書記官  林  蓓  瑜
中      華      民      國    九十一  年     八       月    二十二    日
附表：
┌──┬──────┬─────────┬──────────────┐
│編號│發   票   日│票面金額（新台幣）│共    同    發    票    人  │
│    │            │                  │                            │
├──┼──────┼─────────┼──────────────┤
│一、│八十九年五月│一百萬元          │(1) 統爾冠企業有限公司（法定 │
│    │二十六日    │                  │   代理人甲○○）           │
│    │            │                  │(2) 甲○○                   │
│    │            │                  │(3) 統大冠企業有限公司（法定 │
│    │          │                  │   代理人乙○○）           │
│    │            │                  │(4) 乙○○                   │
├──┼──────┼─────────┼──────────────┤
│二、│八十九年五月│五十萬元          │(1) 統爾冠企業有限公司（法定 │
│    │三十日      │                  │   代理人甲○○）           │
│    │            │                  │(2) 甲○○                   │
│    │            │                  │(3) 統大冠企業有限公司（法定 │
│    │            │                  │   代理人乙○○）           │
│    │            │                  │(4) 乙○○                   │
└──┴──────┴─────────┴──────────────┘
附錄：本案論罪科刑法條全文
刑法第二百零一條第一項：
意圖供行使之用，而偽造、變造公債票，公司股票或其他有價證券者，處三年以上十
年以下有期徒刑，得併科三千元以下罰金。
